【裁判字號】    98,交訴,1
【裁判日期】    980313
【裁判案由】    業務過失致死
【裁判全文】
臺灣臺東地方法院刑事判決               98年度交訴字第1號
公  訴  人  臺灣臺東地方法院檢察署
被      告  乙○○
上列被告因業務過失致死案件，經檢察官提起公訴（98年度偵字
第37號），被告於準備程序中就被訴事實為有罪之陳述，受命法
官於聽取當事人之意見後，本院合議庭裁定改由受命法官獨任以
簡式審判程序審理，判決如下：
    主    文
乙○○從事業務之人，因業務上之過失致人於死，處有期徒刑壹
年貳月。
    犯罪事實
一、乙○○以駕駛拼裝車替人載運物品為業，係從事業務之人，
    於民國97年7月26日晚上10時，駕駛無牌照之拼裝車載運木
    頭，沿臺東縣卑南鄉○○○○路由南往北方向行駛，嗣因拼
    裝車有油路不順之故障，乙○○遂將拼裝車停放於卑南鄉○
    ○○○路365.4公里北向慢車道內，乙○○本應注意該路段速
    限為每小時60公里，於汽車發生故障不能行駛而停車時，應
    於車身後方30公尺至100公尺之路面上，豎立車輛故障標誌
    ，且停車時，應依車輛順行方向緊靠道路右側，其右側前後
    輪胎外側距離緣石或路面邊緣不得逾40公分，而依當時情形
    ，又非不能注意，竟疏未注意，未於車身後方豎立車輛故障
    標誌，又未注意使右側前後輪胎外側距離路面邊緣於40公分
    以內，嗣同日晚上10時18分，陳彥穎騎乘車號K68－402號機
    車沿上開路段由南往北方向行駛時，因乙○○未設置車輛故
    障標誌及拼裝車之右側前後輪胎外側未緊臨路面邊緣40公分
    以內停放，陳彥穎因此追撞上開拼裝車之左後車角，造成頭
    部、胸部嚴重挫傷，經送醫急救不治死亡。乙○○於肇事後
    ，有偵查權限之人知悉犯罪人之前，主動向到場處理事故員
    警陳明自己係肇事者，並陳述肇事經過，自首並接受裁判。
二、案經台灣台東地方法院檢察署檢察官相驗後簽分偵辦。
    理    由
一、訊據被告乙○○對上開犯罪事實坦承不諱，並有道路交通事
    故現場圖1紙、道路交通事故調查報告表2紙、台東縣警察局
    道路交通事故當事人酒精測定紀錄表、台東縣警察局道路交
    通事故肇事當事人自首情形紀錄表、馬偕紀念醫院台東分院
    乙種診斷證明書、現場照片30張附卷可佐。而被害人陳彥穎
    係因上開車禍之撞擊造成頭部、胸部挫裂傷致死乙節，亦經
    檢察官督同法醫師相驗屬實，製有本署相驗筆錄、履勘筆錄
    、相驗屍體證明書、驗斷書、相驗照片14張及勘驗照片20張
    附卷可憑。按汽車發生故障不能行駛，應即設法移置於無礙
    交通之處。該故障車輛在未移置前或移置後均應豎立車輛故
    障標誌。該標誌在行車時速逾40公里之路段，應豎立於車身
    後方30公尺至100公尺之路面上。又停車時應依車輛順行方
    向緊靠道路右側，其右側前後輪胎外側距離緣石或路面邊緣
    不得逾40公分。道路交通安全規則第112條第1項第12款、同
    條第2項分別定有明文。而觀諸道路交通事故現場圖，被告
    僅在車後方不及30公尺處擺放落葉，該落葉於夜間根本不足
    使人看到前方有故障車，且被告之車輛右側前後車輪外側距
    離路面邊緣有0.9米，足徵，被告並未依上揭道路交通安全
    規則在車後30公尺以上之路面擺放車輛故障標誌，亦未依規
    定停車，致車輛占用行道絕大部分範圍，增加事故發生風險
    ，而依當時情況，被告並無不能注意情形，竟疏未注意致肇
    車禍，其有過失甚明，被告之過失行為與陳彥穎死亡間，具
    有相當因果關係，被告應負業務過失致死責任至明。綜上所
    述，本件事證明確，被告犯行，堪予認定。
二、按刑法上所謂業務，係指個人基於其社會地位繼續反覆所執
    行之事務，其主要部分之業務固不待論，即為完成主要業務
    所附隨之準備工作與輔助事務，亦應包括在內（最高法院71
    年台上字第1550號判例意旨參照）。又汽車駕駛人之駕駛工
    作，乃隨時可致他人身體生命於危險之行為，並係具有將該
    行為繼續，反覆行使之地位之人。因此應有經常注意俾免他
    人於危險之特別注意義務，故其駕駛車輛本屬其社會活動之
    一，在社會上有其特殊之屬性（地位），其本於此項屬性（
    地位）而駕車，自屬基於社會生活上之地位而反覆執行事務
    ，因之，在此地位之駕車，不問其目的為何，均應認其係業
    務之範圍（最高法院75年度台上字第1685號判例意旨參照）
    ，亦不因其駕駛時為上班或下班時間而有差別（最高法院92
    年度台上字第4251號判決意旨參照），也不問其駕車時間、
    目的及車輛種類（大、小、客、貨車）而有異（最高法院96
    年度台上字第1313號判決意旨參照）。查被告乙○○駕駛拼
    裝車替人載運物品為業，屬從事業務之人，業據被告自白在
    卷，核其所為，係犯刑法第276條第2項之從事業務之人，因
    業務上之過失致人於死罪。又被告於肇事後犯罪未發覺前，
    向到場處理事故之員警陳明自己係肇事者及陳述肇事經過，
    有台東縣警察局道路交通事故肇事當事人自首情形紀錄表在
    卷可考，核為對於未發覺之罪自首而接受裁判，應依刑法第
    62條前段之規定減輕其刑。爰審酌被告行車未遵守交通規則
    而過失致人於死之行為，雖非如故意行為之惡性重大，但被
    告對於本案車禍之發生，確實具有前揭過失，並造成被害人
    死亡之悲劇，被害人家屬之精神、心理亦因之受嚴重創傷，
    內心之悲痛、遺憾，經久難以平息、彌補；被告之過失程度
    、肇事之情節；被告犯罪後坦承犯行，惟尚未與被害人之家
    屬達成和解等一切情狀，量處如主文所示之刑，以示懲儆。
據上論斷，應依刑事訴訟法第273條之1第1項、第299條第1項前
段，刑法第276條第2項、第62條前段，刑法施行法第1條之1第1
項、第2項前段，判決如主文。
本案經檢察官甲○○到庭執行職務。
中    華    民    國    98    年    3     月    13    日
                    交通法庭  法  官  陳義忠
以上正本證明與原本無異。
如不服本判決應於收受送達後10日內向本院提出上訴書狀，並應
敘述具體理由；其未敘述上訴理由者，應於上訴期間屆滿後20日
內向本院補提理由書（均須按他造當事人之人數附繕本）。「切
勿逕送上級法院」。告訴人或被害人對於本判決如有不服，請書
具不服之理由狀，請求檢察官上訴者，其上訴期間之計算係以檢
察官收受判決正本之日期為準。
                              書記官  尹玉琪
中    華    民    國    98    年    3     月    13    日
中華民國刑法第276條（過失致死罪）
因過失致人於死者，處2年以下有期徒刑、拘役或2千元以下罰金
。
從事業務之人，因業務上之過失犯前項之罪者，處 5 年以下有期
徒刑或拘役，得併科3千元以下罰金。


司法院資訊處製作；財團法人民間司法改革基金會備份。
